【裁判字號】    95,交聲,776
【裁判日期】    950929
【裁判案由】    聲明異議
【裁判全文】
臺灣臺中地方法院交通事件裁定         95年度交聲字第776號
原處分機關    交通部公路總局臺中區監理所
異  議  人
即受處分人    甲○○
上列受處分人因違反道路交通管理處罰條例案件，對於交通部公
路總局臺中區監理所於民國九十五年八月八日所為之處分（原處
分案號：中監違字第裁六○－ＺＣＡ一二二六六九號、中監違字
第裁六○－ＺＦＣ○三八○○三號裁決書）聲明異議，本院裁定
如下：
    主    文
異議駁回。
    理  由
一、原處分機關略以：異議人即受處分人（下稱受處分人）甲○
    ○，駕駛車號Ｃ四─○一七五號自用小客車，分別於民國九
    十五年六月五日二十一時十一分許，在國道三號公路南向八
    十一點五公里處，及九十五年六月二十五日十三時五十二分
    許，在國道一號北上一百五十八點六十五公里處，因「高速
    公路超速行駛」違規，分別經國道公路警察局第六警察隊員
    警及國道公路警察局第三警察隊員警依違反道路交通管理處
    罰條例第三十三條第一項逕行舉發。受處分人依限期到案申
    訴，經向原舉發機關查證違規屬實，該所遂於九十五年八月
    八日以中監違字第裁六○－ＺＣＡ一二二六六九號、中監違
    字第裁六○－ＺＦＣ○三八○○三號裁決書，裁處受處分人
    違反道路交通管理處罰條例第三十三條第一項、第六十三條
    規定，分別裁處罰鍰新臺幣（下同）三千元及四千元，並各
    記違規點數一點，逾期則依裁決書處罰主文裁處，於法並無
    不合等語。
二、受處分人聲明異議意旨略以：本案發生在九十五年六月五日
    及同年月二十五日，雖然道路交通安全處罰條例之部分修正
    條文已於九十五年七月一日開始施行，惟決定仍應以「違規
    日」為基準，故仍應准許易處吊扣駕照云云。
三、經查：
（一）按「汽車行駛於高速公路或設站管制之道路，而不遵管制
      之規定者，處汽車駕駛人新臺幣三千元以上六千元以下罰
      鍰」，修正前道路交通管理處罰條例第三十三條第一項定
      有明文。次按受處分人不服第八條主管機關所為之處罰，
      得於接到裁決書之翌日起二十日內，向管轄地方法院聲明
      異議；人民對於中央或地方機關之行政處分，認為違法或
      不當，致損害其權利或益者，得依本法提起訴願，但法律
      另有規定者，從其規定；本法所稱行政處分，係指中央或
      地方機關就公法上具體事件所為之決定或其他公權力措施
      而對外直接發生法律效果之單方行政行為，道路交通管理
      處罰條例第八十七條第一項、訴願法第一條、第三條及行
      政程序法第九十二條亦均有明文規定。復按「汽車所有人
      、駕駛人違反道路交通管理處罰條例，經『主管機關裁決
      後』，『逾二十日未向管轄地方法院聲明異議』，或『其
      聲明異議經法院裁定確定』，而不依裁決或裁定繳納罰鍰
      或不繳送汽車牌照、駕駛執照者，依下列規定處理之：罰
      鍰不繳者，按其罰鍰數額，『易處』吊扣汽車牌照或駕駛
      執照一個月至三個月；不依期限繳送汽車牌照或駕駛執照
      者，吊銷其汽車牌照或駕駛執照。前項第三款之汽車所有
      人、駕駛人如無汽車牌照或駕駛執照可資『易處』吊扣時
      ，得就原處分或裁定確定之罰鍰加倍處罰；逾十五日後仍
      不繳納者，移送法院強制執行」，修正前道路交通管理處
      罰條例第六十五條第一項第三款、第二項亦有明文。是以
      修正前道路交通管理處罰條例關於處分機關之易處處分，
      需以受處分人於裁決後逾二十日未向法院異議，或異議經
      法院裁定確定，為前提要件。顯見「易處吊照」本身，並
      非道路交通管理處罰條例第八條主管機關所為之「處罰」
      ，而係汽車所有人、駕駛人違反道路交通管理，經「主管
      機關裁決後」，「逾二十日未向管轄地方法院聲明異議」
      ，或「其聲明異議經法院裁定確定」後，針對「已確定處
      罰」之執行事項，行政主管機關依其職權所為行政裁量權
      之作用（准否易處吊照之表示），依據行政程序法第九十
      二條、訴願法第三條等規定，性質上為行政處分甚明。
（二）查本件受處分人對於上揭違規事實並未爭執，且有上開裁
      決書二紙在卷可憑，受處分人違規事實明確，應可認定，
      從而，原處分機關據以援引上開規定，裁處罰鍰三千元及
      四千元，逾期則依裁決書處罰主文規定處罰，並無不當，
      是以本件異議為無理由，應予駁回。至於受處分人辯稱因
      依照道路交通管理處罰條例第六十五條第一項第三款之規
      定易處吊扣駕駛執照，但因九十五年七月一日實施新法，
      監理所不吊扣駕駛執照，而此案仍在舊法期間以內，故仍
      應依舊法規定處理云云。然如上所述，主管機關（臺中區
      監理所）是否准許易處吊照之行為，並非道路交通管理處
      罰條例第八條主管機關所為之「處罰」，亦非法院得依道
      路交通管理處罰條例第八十七條第一項審查之標的，而係
      對於已確定之處罰（裁處確定），行政主管機關依其職權
      所為行政裁量權之作用，依據行政程序法第九十二條、訴
      願法第三條等規定，性質上為行政處分，如主管機關作成
      拒絕易處吊扣駕照聲請之處分，受處分人就該處分，認為
      有違法或不當，致損害其權利或利益者，依訴願法之規定
      ，應向該管轄之行政機關提起訴願以為救濟，方屬合法。
      本件受處分人就該車是否得易處吊扣駕照部分之處分，既
      非屬普通法院之審理範圍，其未向該管行政機關（本件為
      交通部）提起訴願，而逕向本院提起異議，即有未洽，亦
      應駁回。
四、綜上所述，原處分機關交通部公路總局臺中區監理所為之行
    政裁罰，核無不當，而受處分人就原處分所為之異議，自屬
    無理由，應予駁回。
據上論斷，應依道路交通管理處罰條例第八十七條第二項、道路
交通案件處理辦法第十九條之規定，裁定如主文。
中    華    民    國    95    年   9    月     29     日
                  交通法庭    法  官  許惠瑜
以上正本證明與原本無異。
如不服本裁定，應於送達後五日內，向本院提出抗告狀（應附繕
本），抗告於臺灣高等法院臺中分院。
                              書記官  陳佳君
中    華    民    國    95    年   9    月     29     日


司法院資訊處製作；財團法人民間司法改革基金會備份。
